【裁判字號】    97,交抗,1110
【裁判日期】    970924
【裁判案由】    聲明異議
【裁判全文】
臺灣高等法院臺中分院刑事裁定        97年度交抗字第1110號
抗告人  即
原處分機關  交通部公路總局臺中區監理所彰化監理站
代  表  人  高東寶
受處分人    甲○○
上列抗告人因受處分人違反道路交通管理處罰條例之聲明異議案
件，不服臺灣彰化地方法院中華民國97年8 月13日所為裁定（97
年度交聲字第1044號），提起抗告，本院裁定如下：
    主  文
抗告駁回。
    理  由
一、抗告意旨略以：按考領各類駕駛資格及駕照得適用駕駛之車
    種等規定，道路交通安全規則第60、61、62條分別定有明文
    ，現行採機車駕照、汽車駕照各一照管理原則，不僅不會造
    成民眾不便，歷年亦無阻礙，車主及駕駛人之權利亦相對受
    保障，酒駕違規行為吊扣駕駛執照之目的除處罰違反道路交
    通管理事件之行為人外，尚有以暫時禁止行為人於道路上駕
    駛，以免其短期內再犯之意，實不得因違規駕駛領有最高級
    駕照資格即有多次駕駛汽車之機會。再吊扣汽車駕駛執照之
    裁處，係以違規時駕駛資格之照類作為處罰立基，且吊扣駕
    駛執照裁處之依據係依據道路交通管理處罰條例第35條之規
    定而非道路交通管理處罰條例第68條規定，又關於新修正道
    路交通管理處罰條例第68條條文刪除吊扣部分，因僅係為符
    合汽、機車各採一照管理制度，避免造成處罰機關執行實務
    上窒礙難行。故本件受處分人違規時所駕駛自用一般小客車
    之資格，係基於其所持有之職業大貨車駕駛執照，並非無照
    駕駛，抗告人裁罰係依據道路交通管理處罰條例第35條第1
    項第1 款規定，應無不當之處，故請廢棄原裁定，更為適法
    裁定。
二、按汽車駕駛人飲用酒類或其他類似物後，其吐氣所含酒精濃
    度超過每公升0.25毫克以上者，不得駕車；又汽車駕駛人，
    駕駛汽車經測試檢定，有酒精濃度超過規定標準者，處1萬
    5千元以上6 萬元以下罰鍰，並當場移置保管其車輛及吊扣
    其駕駛執照1年，道路交通安全規則第114條第2款及道路交
    通管理處罰條例第35條第1項第1款分別定有明文；次按民國
    94年12月14日修正前道路交通管理處罰條例第68條原規定：
    「汽車駕駛人，因違反本條例及道路交通安全規則之規定，
    受吊扣或吊銷駕駛執照處分時，吊扣或吊銷其持有各級車類
    之駕駛執照」，業經修正為：「汽車駕駛人，因違反本條例
    及道路交通安全規則之規定，受吊銷駕駛執照處分時，吊銷
    其持有各級車類之駕駛執照」，並由行政院於95年2月27 日
    以行政院院臺交字第0950082898號令發布定自95年3月1日施
    行。考其修正理由乃因舊法將違法或違規駕駛人所持有各級
    車類之駕駛執照一併吊扣或吊銷失之苛酷，影響人民工作及
    生活甚鉅，故為上開修正。是依修正後道路交通管理處罰條
    例第68條規定受吊銷駕照處分者，仍維持吊銷其持有各級車
    類之駕駛執照，至受吊扣駕照處分者，則僅吊扣其違法或違
    規當時所駕駛車輛之駕駛執照，不再吊扣其持有各級車類之
    駕駛執照。
三、經查，本件受處分人違規行為係發生於97年7月5日，其應適
    用修正後之道路交通管理處罰條例第68條規定。又受處分人
    違規時，係駕駛自用一般小客車，此有交通部公路總局臺中
    區監理所彰化監理站於97年7月7日以彰監四字第裁64-I0000
    0000號裁決書附卷可憑，依前揭規定，抗告人應僅限制受處
    分人駕駛自用一般小客車之權利，即吊扣其小型車駕駛執照
    ，始符依法行政原則，原審已論述詳實。抗告人以吊扣汽車
    駕照之裁處，係以違規時駕駛資格之照類，作為處罰立基，
    且道路交通管理處罰條例第35條亦有規定吊扣其駕駛執照之
    裁處依據，而非道路交通管理處罰條例第68條云云，已不當
    擴張解釋限制人民權利之法律，與依法行政原則有違，是
    本件應僅吊扣小型車之駕駛執照，以避免過度影響人民之工
    作及生活，始符合修法本旨。原裁定以本件異議人即受處分
    人之異議有理由，撤銷原處分關於吊扣職業大貨車駕駛執照
    12 個月部分，並就該撤銷部分改諭「甲○○自用一般小客
    車駕駛人駕駛汽車，經測定酒精濃度超過規定標準，吊扣小
    型車駕駛執照拾貳個月。」之處罰，經核並無違誤，抗告人
    之抗告並無理由，應予駁回。
四、據上論結，依道路交通案件處理辦法第26條、刑事訴訟法第
    412條，裁定如主文。
中    華    民    國    97    年     9    月    24    日
            刑事第五庭    審判長法  官  趙  春  碧
                                法  官  賴  恭  利
                                法  官  何  秀  燕
上列正本證明與原本無異。
不得再抗告。
                                書記官  阮  正  枝
中    華    民    國    97    年    9     月    24    日


司法院資訊處製作；財團法人民間司法改革基金會備份。
